【裁判字號】    95,聲判,89
【裁判日期】    950831
【裁判案由】    聲請交付審判
【裁判全文】
臺灣臺北地方法院刑事裁定              95年度聲判字第89號
聲  請  人
即 告訴 人  乙○○
代  理  人  孫曜焜律師
被      告  甲○○
            丙○○
            丁○○
上列聲請人因被告等背信及詐欺等案件，不服臺灣高等法院檢察
署檢察長中華民國94年8月4日所為94年度上聲議字第2428號駁回
聲請再議處分（原不起訴處分案號：臺灣臺北地方法院檢察署94
年度偵字第396號），暨臺灣高等法院檢察署95年6月5日檢紀霜
字第15873號函（原不起訴處分案號：臺灣臺北地方法院檢察署
94年度偵續字第304號），聲請交付審判，本院裁定如下：
    主  文
聲請駁回。
    理  由
一、按告訴人不服上級法院檢察署檢察長或檢察總長認再議為無
    理由而駁回之處分者，得於接受處分書後10日內委任律師提
    出理由狀，向該管第一審法院聲請交付審判；法院認交付審
    判之聲請不合法或無理由者，應駁回之，刑事訴訟法第258
    條之1、第258條之3第2項前段，分別定有明文。是聲請人於
    聲請再議經駁回後，應於收受處分書後10日內，委任律師提
    出理由狀，向該管第一審法院聲請交付審判，若逾越此項期
    間始提出聲請，即屬聲請程序不合法，依法應予駁回。
二、本件聲請人以被告甲○○、丙○○、丁○○涉犯背信等罪嫌
    ，向臺灣臺北地方法院檢察署檢察官提出告訴，經該署檢察
    官於94年5月10日以94年度偵字第396號為不起訴處分後，聲
    請人不服，聲請再議，經臺灣高等法院檢察署檢察長於94年
    8月4日以94年度上聲議字第2428號處分書就背信部分再議無
    理由而駁回再議之聲請，另就詐欺部分，發回續行偵查，嗣
    經臺灣臺北地方法院檢察署檢察官以94年度偵續字第304號
    為不起訴處分，聲請人不服，聲請再議，臺灣高等法院檢察
    署則以聲請人並非犯罪之直接被害人，認聲請人不得聲請再
    議。
三、聲請交付審判意旨詳如聲請交付審判狀（如附件）所載。
四、本院查聲請人指訴被告等涉犯背信及詐欺未遂等罪嫌，對前
    開臺灣高等法院檢察署駁回再議之處分及函不服，向本院聲
    請交付審判。惟查：
  (一)按對駁回再議之處分不服，得向法院聲請交付審判之人，以
    有委任律師之告訴人為限，此觀前開刑事訴訟法第258條之1
    規定甚明。而此告訴人，係指已實行告訴之告訴權人，即得
    聲請再議之告訴人而言，此與同法第256條第1項前段所稱之
    告訴人應為同一之解釋（司法院25年院字第1576號解釋參照
    ）。即非犯罪之直接被害人，不得提起告訴，所為向偵查機
    關之陳述，核屬告發性質，而非告訴，對於不起訴處分即不
    得聲請再議，不得聲請再議之人，所為再議之聲請為不合法
    ，原不起訴處分，並不因此而阻止其確定（最高法院著有31
    年上字第981號、58年台上字第2576號判例參照），是不得
    聲請再議之人，就已確定之不起訴處分聲請再議，經上級法
    院檢察署檢察長或檢察總長認再議為無理由而為駁回之處分
    者，當然非得本於告訴人之地位向法院聲請交付審判之人（
    法院辦理刑事訴訟案件應行注意事項第118條參照）。本件
    聲請人指訴被告等涉犯詐欺之罪嫌部分，因被告甲○○名下
    所購買之大西洋公司股票，其資金雖係來自上嫺公司、悅勝
    公司、丁○○、甲○○等人之帳戶云云，聲請人從未表明亦
    未提出證據足證購買股票之資金為自有，則聲請人以甲○○
    名義購得知大西洋股票僅係代悅勝公司等操作，且依我國現
    制，公司係營利事業法人，其負責人並不當然等於公司（法
    人），亦即二者各有權利義務，從而聲請人縱可認係上開公
    司之負責人（實際經營者），亦難認其為本件犯罪之直接被
    害人，至為明確，聲請人於刑事聲請交付審判狀所謂本院88
    年自字第650號、臺灣高等法院90年上訴字第83號等判決意
    旨與本件情形不相適合，自難執為有利於聲請人之認定，是
    聲請人並非該罪之直接被害人，其前向臺灣臺北地方法院檢
    察署檢察官之陳述，核屬告發性質，而非告訴，揆諸前開說
    明，即不得聲請再議，聲請人誤為再議之聲請，嗣經臺灣高
    等法院檢察署以95年6月5日檢紀霜字第15 873號函認再議為
    不合法，核無不合，聲請人自居告訴人地位指被告涉犯前開
    詐欺罪嫌向本院聲請交付審判，於法不合。
  (二)本件聲請人指訴被告等背信罪嫌部分，經臺灣臺北地方法院
    檢察署檢察官檢察官於94年5月10日以94年度偵字第396號為
    不起訴處分，聲請人不服聲請再議，復經臺灣高等法院檢察
    署檢察長於同年8月4日以94年度上聲議字第2428號駁回再議
    ，聲請人於94年8月16日收受臺灣高等法院檢察署94年度上
    聲議字第2428號處分書其再議期間應於94年8月28日期滿（
    加上在途期間）其竟於逾越上開之再議期間9月以上之95 年
    6月15日始具狀向本院聲請交付審判等情，有臺灣高等法院
    檢察署送達證書一紙附於前開上聲議字卷宗，及本院卷附刑
    事聲請交付審判狀上之本院收狀章可稽，顯見聲請人此部分
    交付審判之聲請已逾10日之聲請期間，其聲請程序為不合法
    。
  (三)綜前所述，聲請人指被告等涉犯詐欺罪嫌，不服臺灣高等法
    院檢察署95年6月5日檢紀霜字第15873號函，向本院聲請交
    付審判，因其非犯罪之直接被害人而不合法，應予駁回；聲
    請人等指被告等涉犯背信罪嫌，不服臺灣高等法院檢察署檢
    察長94年度上聲議字第24 28號處分書前開駁回再議之處分
    聲請交付審判，顯已逾越法定不變期間，亦為不合法，且屬
    無從補正，亦應以裁定駁回之。
五、依刑事訴訟法第258條之3第2項前段，裁定如主文。
中    華    民    國    95    年    8     月    31    日
                  刑事第十二庭  審判長  法  官  李英豪
                                        法  官  張永宏
                                        法  官  曾正龍
以上正本證明與原本無異。
本裁定不得抗告。
                                        書記官  彭自青
中    華    民    國    95    年    9     月    5     日


司法院資訊處製作；財團法人民間司法改革基金會備份。
